最高法院民事裁定　　　　　　　九十六年度台聲字第六一一號
聲　請　人　丙 ○ ○
　　　　　　甲○○○
　　　　　　乙 ○ ○
共　　　同
訴訟代理人　郭 疆 平律師
上列聲請人因與建峰建設股份有限公司間請求返還價金事件，對
於中華民國九十六年五月三十一日本院裁定（九十六年度台上字
第一二○二號）聲請再審，本院裁定如下：
    主  文
聲請駁回。
聲請訴訟費用由聲請人負擔。
    理  由
本件聲請人以本院九十六年度台上字第一二○二號確定裁定有民
事訴訟法第四百九十六條第一項第一、十三款再審事由，對之聲
請再審。惟按民事訴訟法第四百九十六條第一項第一款所謂適用
法規顯有錯誤，係指確定裁判所適用之法規，顯然不合於法律規
定，或與司法院現尚有效及大法官會議之解釋或本院現尚有效之
判例顯然違反者而言。至認定事實錯誤，取捨證據失當或判決不
備理由，則不在該條款適用之列。又提起上訴，上訴狀內應記載
上訴理由，其以民事訴訟法第四百六十九條所定事由提起第三審
上訴者，應於上訴狀內表明：原判決所違背之法令及其具體內容
、暨依訴訟資料合於該違背法令之具體事實。其依同法第四百六
十九條之一規定提起上訴者，並應具體敘述為從事法之續造、確
保裁判之一致性或其他所涉及之法律見解具有原則上重要性之理
由。如未合法具體表明，或其所表明者與上開法條規定不合時，
即難認為已合法表明上訴理由，其上訴自非合法。查前訴訟程序
第二審將第一審所為聲請人甲○○○、乙○○敗訴判決一部予以
廢棄，改命相對人給付甲○○○新台幣（下同）九十三萬九千六
百三十八元本息、乙○○七十五萬一千零九十二元本息，並駁回
甲○○○、乙○○之其餘上訴及丙○○之上訴，係以：聲請人乙
○○、丙○○、甲○○○雖分別於八十一年九月十八日、九月二
十日、九月二十三日交付定金，但至同年十月三十日、十一月二
日、十一月二日始與相對人建峰建設股份有限公司簽訂系爭房地
產預定買賣契約書暨附件之「授權書」等詳細書面文件，訂立書
面契約後始有上揭系爭買賣契約第六條房屋施工標準及同契約第
十六條視同解除之約定，聲請人交付定金時尚未有上揭條文約定
，而系爭建物所屬大樓之建造執照於八十一年八月二十一日核發
，相對人早於八十一年十月二十三日就該大樓申請建造執照設計
變更，於同年十一月十日經建管機關核准變更設計，相對人為前
揭申請變更設計之時點已在兩造簽訂系爭契約之前，僅主管機關
核准時點在兩造契約簽訂之後，則買賣契約之簽訂在申請變更設
計之後，本件申請變更設計自不受系爭買賣契約第六條房屋施工
標準及同契約第十六條約定之拘束；且本件變更不得視為系爭契
約第十六條之解約條件；乙○○應賠償相對人之損失為六十六萬
零五百七十元、違約金六十六萬元，合計為一百三十二萬零五百
七十元。相對人應返還乙○○七十五萬一千零九十二元及週年利
率百分之五法定遲延利息；丙○○應賠償相對人之損失為一百四
十三萬九千一百九十七元、違約金六十一萬元，合計為二百零四
萬九千一百九十七元，相對人並無應返還丙○○之金額。甲○○
○應賠償相對人之損失為二十一萬九千二百十七元、違約金五十
三萬元，合計為七十四萬九千二百十七元。相對人應返還甲○○
○之金額為九十三萬九千六百三十八元為論據。聲請人對於該第
二審判決提起第三審上訴，所表明之上訴理由，係爭執：簽訂書
面契約之依據應為原核准圖說，而非變更設計之核准圖說；相對
人於受領定金後，任意變更受領定金時雙方意定內容，應有系爭
契約第十六條之適用；聲請人並非惡意違約或違反社會上共同認
知之誠信方法；頂樓有無變更設計或室內有無變更設計致使用面
積或利用空間減少情事等之取捨證據，認定事實暨解釋契約之職
權行使而為指摘，對於該判決究有如何合於不適用法規，適用法
規不當或民事訴訟法第四百六十九條所列各款之情形，更未具體
敘述為從事法之續造、確保裁判之一致性或其他所涉及之法律見
解具有原則上重要性之理由。本院九十六年度台上字第一二○二
號裁定，認聲請人之上訴為不合法，予以駁回，尚難認適用法規
顯有錯誤。聲請人執以對之聲請再審，難認有理由。其次，民事
訴訟法第四百九十六條第一項第十三款所謂發見未經斟酌之證物
，係指前訴訟程序事實審言詞辯論終結前已存在之證物，因當事
人不知有此或雖知之，而未能使用致未經斟酌，現始知之或現始
能使用者而言。若在前訴訟程序事實審言詞辯論終結前已提出之
證物，縱令原確定判決未加斟酌，亦無該款適用之餘地。且該未
經斟酌之證物，所應證明者，係其第三審上訴為合法之事實；非
用以為第二審判決未經斟酌，如經斟酌可受較有利之裁判，第三
審得依據該證物廢棄第二審判決之情形而言。聲請人所謂之新證
據，即系爭房地預定買賣契約書，既於前訴訟程序第二審提出，
並經該審判決理由予以斟酌，即與上開發見未經斟酌之證物有間
。聲請人以之依民事訴訟法第四百九十六條第一項第十三款對原
確定裁定聲請再審，亦無理由。
據上論結，本件再審之聲請為無理由。依民事訴訟法第九十五條
、第七十八條，裁定如主文。
中　　華　　民　　國　九十六　年　　九　　月   十三   日
                      最高法院民事第六庭
                          審判長法官  劉　延　村
                                法官  劉　福　來
                                法官  許　澍　林
                                法官  黃　秀　得
                                法官  李　寶　堂
      本件正本證明與原本無異
                                      書  記  官
中　　華　　民　　國　九十六　年　　九　　月  二十九  日
                                                H
